臺灣高雄地方法院民事裁定
109年度消債更字第441號
聲  請  人  李元女（原名：郭元女）
0000000000000000

0000000000000000

0000000000000000

上列當事人因消費者債務清理事件聲請更生，本院裁定如下：
    主  文
聲請人李元女自中華民國一一○年四月十三日下午四時起開始更
生程序。
命司法事務官進行本件更生程序。
    理  由
一、聲請意旨略以：伊有不能清償債務情事，前向國泰世華銀行
    聲請前置協商，惟協商不成立。伊又未經法院裁定開始清算
    程序或宣告破產，爰聲請更生等語。
二、按債務人不能清償債務或有不能清償之虞者，得依本條例所
    定更生或清算程序，清理其債務；債務人無擔保或無優先權
    之本金及利息債務總額未逾新臺幣（下同）12,000,000元者
    ，於法院裁定開始清算程序或宣告破產前，得向法院聲請更
    生；法院開始更生程序之裁定，應載明其年、月、日、時，
    並即時發生效力；法院開始更生或清算程序後，得命司法事
    務官進行更生或清算程序，必要時得選任律師、會計師或其
    他適當之自然人或法人1人為監督人或管理人，消費者債務
    清理條例（下稱消債條例）第3條、第16條第1項、第42條第
    1項、第45條第1項分別定有明文。
三、經查：
  ㈠聲請人前向國泰世華銀行聲請前置協商，於民國109年10月19
    日協商不成立，嗣於109年11月23日具狀向本院聲請更生等
    情，有前置協商不成立通知書（卷第20頁）、國泰世華銀行
    陳報狀（卷第62至94頁）附卷可稽，堪信為真實。
  ㈡聲請人於107年度至108年度均無申報所得，名下無財產，雖
    有三商美邦人壽保單，惟非要保人（前於109年7月1日以支
    票領取理賠金共計33,176元）；又聲請人自107年4月15日起
    於飛堡快速早餐店擔任助手，107年11月至108年3月每月薪
    資19,000元，108年3月至109年3月每月薪資20,000元，109
    年4月起每月薪資21,000元，另有全勤獎金1,000元及年終獎
    金，107年11月至12月實領收入共計40,000元，108年共計25
    3,000元，109年1月至10月平均每月收入（含年終獎金）約2
    2,067元【計算式：（21,000×6＋22,000×4）÷10＋8,000÷12＝2
    2,067，本裁定計算式均採元以下4捨5入】，未領取補助或
    給付等情，有財政部高雄國稅局107年至108年綜合所得稅各
    類所得資料清單及財產歸屬資料清單（卷第9至11頁）、財
    產及收入狀況說明書（卷第3至4頁）、債權人清冊（卷第5
    至7頁）、戶籍謄本（卷第18頁）、勞工保險被保險人投保
    資料表（卷第15頁）、個人商業保險查詢結果表（卷第97頁
    ）、財團法人金融聯合徵信中心前置協商專用債權人清冊（
    卷第25至27頁）、信用報告（卷第21至24頁）、社會補助查
    詢表（卷第47至49頁）、高雄市政府都市發展局函（卷第61
    頁）、勞動部勞工保險局函（卷第59頁）、勞動部勞動力發
    展署高屏澎東分署函（卷第60頁）、健保投保單位紀錄（卷
    第116頁）、在職證明（卷第285頁）、薪資明細表（卷第29
    至31頁）、三商美邦人壽保險股份有限公司函（卷第114頁
    ）等附卷可證。經考量聲請人上述工作、收入情況，爰以聲
    請人於109年1月至10月平均每月收入22,067元評估其償債能
    力。
　㈢關於聲請人個人日常必要支出部分，聲請人主張每月支出15,
    050元（含分擔之房屋租金2,000元）乙情。按債務人必要生
    活費用，以最近1年衛生福利部或直轄市政府所公告當地區
    每人每月最低生活費1.2倍定之，清債條例第64條之2第1項
    定有明文。110年度衛福部社會司所公告高雄市最低生活費
    為13,341元，1.2倍為16,009元，又聲請人固陳稱係與配偶
    、公婆、小姑同於小姑所有房屋居住，每月給付小姑租金5,
    000元，由聲請人負擔2,000元乙情，惟未能舉證以實其說，
    難認其有房屋費用支出，故計算其個人每月必要生活費時，
    即應自前開已包括居住費用在內之每月最低生活費用中，扣
    除相當於房租支出所佔比例（大約為24.36％）。依此計算結
    果，聲請人每月之必要生活費應以12,109元為準【計算式：
    16,009－（16,009×24.36%）＝12,109】，逾此範圍難認必要
    。
　㈣關於聲請人扶養支出部分，聲請人稱扶養父親李天財、母親
    許秀卿，每月各支出扶養費2,500元。經查，李天財係47年
    生，於107年度申報所得為50,000元（岡山農會獎金），108
    年度無申報所得，名下無財產，未領取補助與給付；許秀卿
    係46年生，於107年度至108年度均無申報所得，名下無財產
    ，未領取補助與給付等情，此有戶籍謄本（卷第32頁）、稅
    務電子閘門財產所得調件明細表（卷第105至106頁、第111
    至112頁）、勞工保險被保險人投保資料表（卷第107頁、第
    113頁）、社會補助查詢表（卷第53至58頁）、高雄市政府
    都市發展局函（卷第61頁）、勞動部勞工保險局函（卷第59
    頁）附卷可考。足認李天財、許秀卿年事已高，並無謀生能
    力，復無繼續性之收入，應難以維持自己生活，有受扶養之
    權利。至李天財、許秀卿需受扶養程度，按受扶養者之必要
    生活費用，準用第一項規定計算基準數額，並依債務人依法
    應負擔扶養義務之比例認定之，消債條例第64條之2第2項亦
    有明定。因2人並無房屋費用支出，爰自其必要生活費用中
    扣除相當於房租支出所佔比例（110年度高雄市每人每月不
    含房屋支出之最低生活費之1.2倍為12,109元），再由聲請
    人與另1名扶養義務人共同負擔扶養費（計算式：12,109×2÷
    2＝12,109），聲請人主張每月支出父母親扶養費共5,000元
    （計算式：2,500×2＝5,000），係屬合理。
  ㈤承上，聲請人目前每月收入約22,067元，扣除個人必要支出1
    2,109元、父母親扶養費5,000元後，剩餘4,958元。聲請人
    目前負債總額為3,906,258元（卷第5至7頁債權人清冊），
    以每月所餘逐年清償，至少須約66年（計算式：3,906,258÷
    4,958÷12≒66）始能清償完畢，應認其已不能清償債務。此
    外，聲請人無擔保或無優先權之債務總額未逾12,000,000元
    ，且無消債條例第6條第3項、第8條或第46條各款所定駁回
    更生聲請之事由存在。則聲請人聲請更生為有理由，應予准
    許，爰命司法事務官進行本件更生程序。
四、依消債條例第11條第1 項、第45條第1 項、第16條第1 項，
    裁定如主文。
中　　華　　民　　國　 110　　年　　4 　　月　　13　　日
              　　民事庭　　法　官　賴寶合
以上正本係照原本作成。
本裁定不得抗告。
中　　華　　民　　國　 110　　年　　4 　　月　　13　　日
  　                        書記官　胡美儀